【裁判字號】    98,訴,2577
【裁判日期】    980828
【裁判案由】    違反槍砲彈藥刀械管制條例
【裁判全文】
臺灣臺中地方法院刑事判決              98年度訴字第2577號
公  訴  人  臺灣臺中地方法院檢察署檢察官
被      告  甲○○
指定辯護人  本院公設辯護人  丙○○
上列被告因違反槍砲彈藥刀械管制條例案件，經檢察官提起公訴
（98年度偵字第13179號），本院判決如下：
    主    文
甲○○未經許可，持有可發射子彈具有殺傷力之改造手槍，處有
期徒刑壹年捌月，併科罰金新臺幣陸萬元，罰金如易服勞役，以
新臺幣壹仟元折算壹日；扣案之改造手槍壹支（槍枝管制編號：
0000000000號）、口徑０點三八吋制式子彈伍顆及未
扣案之口徑０點三八吋制式子彈貳顆均沒收。
    犯罪事實
一、甲○○明知可發射子彈具有殺傷力之改造手槍及具殺傷力之
    制式子彈，分別係屬槍砲彈藥刀械管制條例第4條第1項1款
    、第2款所列管之物品，未經主管機關許可不得持有，竟基
    於持有可發射子彈具有殺傷力之改造手槍及制式子彈之犯意
    ，於民國95年間，在臺南市之中國城後方，以新台幣（下同
    ）25,000元之價格，向真實姓名年籍不詳、綽號「阿軍」之
    成年男子，購買可供擊發口徑0.38吋制式子彈具有殺傷力之
    仿BERETTA廠84型半自動手槍製造之槍枝，換裝土造金屬滑
    套、槍管而成之改造手槍1支（槍枝管制編號0000000000號
    ）及具有殺傷力之口徑均為0.38吋制式子彈10顆，並均藏放
    其在臺南市○○街107號之住處，即未經許可而無故持有之
    。嗣於98年5月24日0時許，甲○○駕駛車牌號碼4268—GF號
    自小客車（登記車主為其母葉月珍），至臺中市○○路之嘉
    年華KTV，與友人張惠琦等人唱歌飲酒後，即駕駛該輛自小
    客車離去，且其於同日0時53分許，行經鄭英郎所管理位於
    臺中市○○路○段80號之LA NEW鞋店前，見燈光號誌為紅燈
    而停下後，即在駕駛座拿起置於包包內之上開改造手槍，卸
    下彈匣（內有上開制式子彈7顆），且拉滑套欲退下卡在該
    把改造手槍內之1顆制式子彈時，因疏未注意，不慎使該顆
    子彈擊發，並由前開自小客車之副駕駛座車窗（玻璃未關上
    ）穿出，而穿透擊碎上開LA NEW鞋店之大門玻璃。甲○○見
    狀隨即駕駛上開自小客車逃離現場，並於同日清晨5時許，
    前往臺中市之蜜雪兒汽車旅館投宿，再於同日17時許，前往
    其友人魏進裕位於臺中市○○路○段80號之住處，趁魏進裕
    疏於注意之際，將該把改造手槍及制式子彈7顆，藏放在魏
    進裕之房間床頭旁底下之鐵柱。嗣經警據報後，隨即前往該
    LA NEW鞋店採證，而分別在該鞋店之大門口、店內置襪處下
    方，各扣得彈頭銅包衣碎片1個，並在該鞋店內之椅子下方
    ，扣得彈頭鉛心碎片1個。且經警調閱該鞋店附近之監視錄
    影畫面，查知車牌號碼4268—GF號自小客車之使用者涉有重
    嫌，復經調查該輛自小客車之停車紀錄後，而於98年5月25
    日凌晨1時30分許，在臺中市○○路○段674號前，查獲甲○
    ○，且在前開自小客車之駕駛座左側，扣得已擊發之口徑0.
    38吋制式子彈彈殼1顆。甲○○復於98年5月27日上午11時許
    ，帶同警方前往魏進裕之上址住處，並在魏進裕之房間床頭
    旁底下鐵柱，扣得上開改造手槍1支及制式子彈7顆，因而查
    悉上情。
二、案經臺中市警察局第六分局報告臺灣臺中地方法院檢察署檢
    察官偵查起訴。
    理    由
一、按被告以外之人於審判外之陳述，除法律有規定者外，不得
    作為證據；又被告以外之人於偵查中向檢察官所為之陳述，
    除顯有不可信之情況者外，得為證據；另被告以外之人於審
    判外之陳述，雖不符前四條之規定，而經當事人於審判程序
    同意作為證據，法院審酌該言詞陳述或書面陳述作成時之情
    況，認為適當者，亦得為證據。當事人、代理人或辯護人於
    法院調查證據時，知有第159條第1項不得為證據之情形，而
    未於言詞辯論終結前聲明異議者，視為有前項之同意；刑事
    訴訟法第159條第1項、第159條之1第2項及第159條之5分別
    定有明文。本判決下列所引用之各該被告以外之證人鄭英郎
    、莊健德、張惠琦、魏進裕、張子雲等於審判外之陳述，雖
    屬傳聞證據，然各該證人於警詢、偵訊中之陳述均出於自由
    意思為之，陳述之時點較接近於事實發生之時點，陳述之內
    容係其等親自見聞之事，亦無不法取供之情形；又被告及指
    定辯護人對於證人於警詢或偵訊時陳述及證述之證據能力，
    於本院準備程序中不爭執，亦未於言詞辯論終結前聲明異議
    ，視為於審判程序同意作為證據；而被告以外之人於偵查中
    向檢察官所為之陳述，原則上亦得為證據。本院審酌上開證
    據資料製作時之情況，並無顯不可信及違法不當之瑕疵，認
    為以之作為證據應屬適當，揆諸前開規定，前揭證據資料均
    應認定具有證據能力。
二、訊據被告甲○○對於上開犯罪事實坦承不諱，核與證人鄭英
    郎、莊健德、張惠琦、魏進裕、張子雲於警詢、偵查中之證
    述情節大致相符，且扣案上開槍彈經送請內政部警政署刑事
    警察局鑑驗結果：(一)送鑑手槍1枝（槍枝管制編號：0000000
    000號），認係仿BERETTA廠84型半自動手槍製造之槍枝，換
    裝土造金屬滑套、槍管而成之改造手槍，擊發功能正常，可
    供擊發口徑0.38吋制式子彈，具有殺傷力；(二)送鑑子彈7顆
    ，認均係口徑0.38吋制式子彈，採樣2顆試射，可擊發，認
    均具殺傷力，有內政部警政署刑事警察局98年7月20日刑鑑
    字第0980077622號鑑驗書1份附卷可稽。此外，復有臺中市
    警察局第六分局破獲被告涉嫌槍砲案偵破報告書、現場勘察
    報告、前揭自小客車之車籍查詢基本資料詳細畫面、查獲現
    場圖、臺中市警察局槍枝初步檢視報告表、被告所使用行動
    電話門號0000000000、0000000000號之通聯調閱查詢單、內
    政部警政署刑事警察局98年6月18日刑鑑字第0980077596 號
    鑑驗書及臺中市警察局第六分局刑案現場採證照片、監視錄
    影翻拍照片、查獲前揭改造手槍與子彈7顆之現場照片、被
    告投宿蜜雪兒汽車旅館之電腦資料畫面照片、蜜雪兒汽車旅
    館之監視錄影翻拍照片等件附卷可稽，並有前揭具殺傷力之
    仿BERETTA廠84型半自動手槍1支、口徑0.38吋制式子彈7顆
    （其中2顆業經送鑑試射）、彈頭銅包衣碎片2個、彈頭鉛心
    碎片1個、彈殼1顆扣案足憑，足徵被告前開自白確與事實相
    符。是本件事證明確，被告犯行洵堪認定，應予依法論科。
三、按持有槍砲為長時間之繼續，乃行為之繼續而非狀態之繼續
    ，故如未受允准，持有槍彈而無正當理由之行為持續長時間
    ，於終止持有前，均在其犯罪行為實施中。其間法律縱有變
    更，其行為既繼續實施至新法施行以後，即與犯罪後法律有
    變更之情形不同，不生新舊法比較適用之問題（最高法院75
    年度台上字第3370號判決意旨參照）。本件被告基於持有具
    殺傷力之改造手槍及制式子彈之犯意，自95年間某日起即持
    有上開槍彈，至98年5月25日凌晨1時30分許始為警查獲，依
    前揭說明，自應以持有行為終止時始為犯罪行為之終止，而
    無新舊法比較之問題，合先敘明。查改造槍枝、制式子彈，
    分別屬於槍砲彈藥刀械管制條例第4條第1項第1款、第2款所
    稱之槍砲、彈藥。被告未經許可持有上開改造槍枝及制式子
    彈之行為，分別係犯槍砲彈藥刀械管制條例第8條第4項之未
    經許可持有可發射子彈具有殺傷力之改造手槍罪及第12條第
    4項之未經許可持有子彈罪。被告同時未經許可持有改造槍
    枝及子彈，係以一持有行為同時觸犯上開二罪名，為想像競
    合犯，應依刑法第55條之規定，從一重之修正後槍砲彈藥刀
    械管制條例第8條第4項之未經許可持有可發射子彈具有殺傷
    力之改造手槍罪處斷。又被告未經許可持有具殺傷力改造手
    槍之行為，所犯為法定本刑3年以上10年以下有期徒刑，併
    科新臺幣700萬元以下罰金之重罪，然查被告持有扣案槍枝
    並未持以供其他犯罪使用，被告自陳係為防身之目的，雖因
    槍枝卡彈不慎擊發子彈1發，惟查無其他不法意圖，且持有
    改造槍枝數量為1支，制式子彈10發，數量尚非甚鉅，顯見
    其係對國家重典認識不夠深切，致犯此重罪，被告性格尚非
    不可教化，且被告於查獲後坦認犯行，提供線索追查槍枝來
    源、配合後續調查，尚有悔意，是以本件犯罪之具體情狀及
    行為背景觀之，確屬情輕法重，客觀上足以引起社會一般人
    之同情而堪可憫恕，縱宣告法定最低度之刑猶嫌過重，爰依
    刑法第59條之規定，酌予減輕其刑。爰審酌被告除前於88年
    間因過失傷害案件，經法院判處有期徒刑2月確定外，尚無
    其他不良前科，有臺灣高等法院被告前案紀錄表可按，明知
    並未經主管機關許可不得持有槍彈，仍為持有之行為，犯罪
    之動機、目的雖係為防身之用，然對社會治安仍存有潛在之
    危險，且於本案中因疏未注意持有槍械之危險性，於拉滑套
    欲退下卡在該把改造手槍內之子彈時，不慎使該顆子彈擊發
    ，而穿透擊碎店家之大門玻璃，無端造成店家莫名恐慌，幸
    未造成人員傷亡，惟衡酌其未曾以之犯罪，不慎擊發子彈所
    生財產損害非鉅，其持有之改造手槍只有1枝，具殺傷力之
    制式子彈10顆，數量非多，犯罪情節尚非重大，暨犯後始終
    坦認犯行，態度良好，智識程度一般等一切情狀，量處如主
    文所示之刑，並就併科罰金部分諭知易服勞役之折算標準，
    以示懲儆。
四、扣案之可發射子彈具有殺傷力之改造手槍1枝（槍枝管制編
    號0000000000號）、具殺傷力之口徑0.38吋制式子彈5顆，
    分屬槍砲彈藥刀械管制條例所規範之槍枝、子彈，為違禁物
    ，均應依刑法第38條第1項第1款之規定宣告沒收。另其餘扣
    案之口徑0.38吋制式子彈2顆經送鑑試射後，以及前揭經被
    告不慎擊發1顆制式子彈所留之彈頭銅包衣碎片2個、彈頭鉛
    心碎片1個、彈殼1顆，均已失其子彈之結構及性能，堪認業
    已耗損，並無殺傷力，而失其違禁物之性質，爰不併予宣告
    沒收。至未扣案之口徑0.38吋制式子彈2顆，被告供稱與上
    開查扣、擊發的子彈是同一批的0.38吋制式子彈等語明確（
    見本院98年8月12日審判筆錄第4、5頁），復均係向綽號「
    阿軍」之人同時購得，同批子彈亦經鑑定具有殺傷力無訛，
    被告雖另陳稱未扣案之2顆子彈送給綽號「阿峰」的人等語
    ，然查無證據證明已經滅失，仍為違禁物，應併依刑法第38
    條第1項第1款之規定，宣告沒收（臺灣高等法院臺中分院95
    年度上更(二)字第205號判決意旨參照）。
據上論斷，應依刑事訴訟法第299條第1項前段，槍砲彈藥刀械管
制條例第8條第4項、第12條第4項，刑法第11條前段、第55條、
第59條、第42條第3項前段、第38條第1項第1款，判決如主文。
本案經檢察官乙○○到庭執行職務
中    華    民    國    98    年    8     月    28    日
                  臺灣臺中地方法院刑事第十五庭
                      審判長  法  官  巫淑芳
                              法  官  戴嘉慧
                              法  官  吳崇道
以上正本證明與原本無異。
如不服本判決，應於收受送達後10日內向本院提出上訴書狀（應
敘述具體理由並附繕本）。
上訴書狀如未敘述理由，應於上訴期間屆滿後20日內補提理由書
於本院。
                              書記官  黃舜民
中    華    民    國    98    年    8     月    28    日
附錄論罪科刑法條
槍砲彈藥刀械管制條例第8條第4項：
未經許可，持有、寄藏或意圖販賣而陳列第1項所列槍枝者，處
3年以上10年以下有期徒刑，併科新臺幣7百萬元以下罰金。
槍砲彈藥刀械管制條例第12條第4項：
未經許可，持有、寄藏或意圖販賣而陳列子彈者，處5年以下有
期徒刑，併科新臺幣3百萬元以下罰金。


司法院資訊處製作；財團法人民間司法改革基金會備份。
